臺灣苗栗地方法院民事判決　　　　　　　　　　　　　九十三年度訴字第一七九號
　　原　　　告　甲○○
　　被　　　告　丁○○
　　　　　　　　乙○○
　　兼右二人共同
　　訴訟代理人　丙○○
當事人間請求清償借款事件，本院於中華民國九十三年八月二十七日言詞辯論終結，
判決如下：
    主    　文
被告應連帶給付原告新台幣參拾萬元，及自民國九十三年四月二十三日起至清償日止
，按週年利率百分之五計算之利息。
訴訟費用由被告連帶負擔。
本判決第一項得假執行。
    事實及理由
一、本件原告原依消費借貸及繼承之法律關係請求被告連帶給付新台幣（下同）八十
    萬元，嗣於民國九十三年八月二十七日在本院審理中減縮請求金額為三十萬元（
    見卷第五一頁、五九頁），此單純減縮應受判決事項之聲明，核與民事訴訟法第
    二百五十五條第一項第三款之規定相符，為法所許，合先敘明。
二、原告主張：被告之被繼承人涂金喜（於九十二年十一月三日已歿）於八十九年六
    月二十四日向原告借得五十萬元，當日並立有切結書表示已借得五十萬元，且另
    簽立發票日為九十年十二月三十日之支票一紙交付原告收執以供擔保清償之用，
    惟涂金喜屆期不為清償，原告屢經催告，涂金喜始陸續償還原告二十萬元，餘三
    十萬元（以下簡稱系爭借款）迄今未獲清償。又涂金喜既已於九十二年十一月三
    日死亡，則系爭借款應由被告三人共同繼承，但被告等人迄今仍未清償，爰依消
    費借貸及繼承之法律關係，訴請被告等連帶給付如主文第一項所示之消費借貸款
    及起訴狀影本送達被告翌日起至清償日止之法定遲延利息。
三、被告三人則以：對於前開切結書及支票係由渠等父親所親簽，此私文書之真正並
    不否認，然父親晚年身體健康不佳，不僅雙眼視力老化且又需洗腎，何須向原告
    借貸金錢做生意，若果父親涂金喜與原告間真有消費借貸關係存在，原告何以在
    涂金喜尚存期間未追討，況涂金喜亦未告知被告等人有系爭借款債務存在，故尚
    不能單以原告持有涂金喜所簽發之上開支票，或原告於八十九年六月二十六日從
    苗栗縣大湖地區農會提領四十七萬八千元等情，而逕認涂金喜與原告間確有消費
    借貸關係存在等語置辯，並請求駁回原告之訴。
四、查：涂金喜已於九十二年十一月三日死亡，被告三人係涂金喜之繼承人，迄今並
    未拋棄繼承，而被告之被繼承人涂金喜於八十九年六月二十四日簽立前開切結書
    及支票供原告收執，及原告於八十九年六月二十六日從苗栗縣大湖地區農會提領
    四十七萬八千元之事實，為兩造所不爭執，復有原告所提出之
    、支票及大湖地區農會存款明細在卷可稽，至堪認定。
五、本件之爭點，在於原告與被告之被繼承人涂金喜間是否有消費借貸關係存在而迄
    今尚未清償，經查：
   (一)按連帶債務之債權人，得對於債務人中之一人或數人或其全體，同時或先後請
     求全部或一部之給付；繼承人對於被繼承人之債務，負連帶責任，民法第二百
     七十三條第一項、第一千一百五十三條第一項定有明文。原告主張對被告有上
     開系爭借款債務存在，此有利於己之事實，應由原告負舉證責任。
   (二)證人即涂金喜之前員工周江秀霞到院證稱：伊經常跟隨涂金喜外出做生意，涂
     金喜曾向伊表示曾向原告借款，且迄今尚未清償等語以觀，被告之被繼承人涂
     金喜與原告間確實有消費借貸關係存在。
   (三)再詳觀涂金喜於八十九年六月二十四日所簽立切結書載明：「立書人涂金喜向
     甲○○『借到』新台幣伍拾萬元正以支票為證‧‧‧‧」等字樣，另參以涂金
     喜所簽發交付原告收執之支票面額亦為五十萬元等情以觀，涂金喜確實已從原
     告取得借款五十萬元。又原告自承涂金喜就上開債務已清償二十萬元，則原告
     主張尚有三十萬元未獲清償等情，自屬足取。
六、次按借用人應於約定期限內，返還與借用物種類、品質、數量相同之物，民法第
    四百八十七條前段定有明文。本件系爭借款之債務人涂金喜既有三十萬元債務尚
    未清償，被告等人又繼承系爭借款債務，依上述說明，被告等人就系爭借款債務
    應負連帶清償之義務。綜上所述，原告本於消費借貸及繼承之法律關係，請求被
    告等人應連帶給付原告三十萬元之消費借貸款，及自起訴狀影本送達被告翌日即
    九十三年四月二十三日起至清償日止，按週年利率百分之五計算之法定遲延利息
    ，為有理由，應予准許。
七、末按所命給付之金額或價額未逾新臺幣五十萬元之判決，法院應依職權宣告假執
    行，民事訴訟法第三百八十九條第一項第五款定有明文，故諭知如主文第三項所
    示，附此敘明。
八、訴訟標的對於共同訴訟之各人必須合一確定者，適用下列各款之規定：一、共同
    訴訟人中一人之行為有利益於共同訴訟人者，其效力及於全體；不利益者，對於
    全體不生效力，民事訴訟法第五十六條第一款定有明文。所謂共同訴訟人中一人
    之行為，有利益於共同訴訟人或不利益於共同訴訟人，係指於行為當時就形式上
    觀之，有利於或不利於共同訴訟人而言，有最高法院五十二年台上字第一九三○
    號民事判例意旨可資參照。本件被告徐坤鴻於本院九十三年八月十一日言詞辯論
    中表示，承認系爭債務之存在，並主張願以坐落苗栗縣泰安鄉○○段第八一一地
    號土地之承租權讓與原告而清償上開債務（見卷第五一頁），揆諸前揭意旨，其
    行為對被告全體不利益，應不生效力，附此敘明。
九、訴訟費用負擔之依據：民事訴訟法第七十八條、第八十五條第二項。
中　　　華　　　民　　　國　　九十三　　年　　　九　　　月　　　十　　　日
                                  　　　民事庭法官    吳振富
正本係照原本作成。
如對本判決上訴，須於判決送達後廿日內向本院提出上訴狀
中　　　華　　　民　　　國　　九十三　　年　　　九　　　月　　　十　　　日
                                        法院書記官    陳玲誼
